臺灣嘉義地方法院民事判決　95年度勞簡上字第4號
上　訴　人　甲○○
被上訴人　　鑫立交通器材製造股份有限公司
法定代理人　乙○○
上列當事人間請求給付補償金事件，上訴人對於中華民國95年8
月10日本院朴子簡易庭94年度朴勞簡字第2號第一審判決提起上
訴，於中華民國96年1月17日言詞辯論終結，本院判決如下：
    主      文
原判決關於駁回上訴人後開第二項之訴部分及該部分假執行之聲
請，並訴訟費用之裁判均廢棄。
被上訴人應給付上訴人新臺幣玖萬玖仟零陸元，及自民國九十四
年十一月十二日起至清償日止，按年息百分之五計算之利息。
其餘上訴駁回。
第一審及第二審訴訟費用由被上訴人負擔十分之九，餘由上訴人
負擔。
    事實及理由
一、上訴人起訴主張：上訴人前任職於被上訴人公司，因職業災
    害遭車禍，需繼續醫療，自民國92年11月6日起至94年11月1
    日止，已陸續支出醫療費用新臺幣（下同）107,484元，按
    勞工於受僱期間遭遇職業災害，嗣後契約終止，因同一事故
    復發需繼續醫療所支出之費用，雇主應予以補償，且並未違
    反一事不再理原則，爰依據勞動基準法第61條規定，被上訴
    人應補償上訴人所支出之醫療費用107,484元，原判決誤以
    上訴人已領取殘障給付，其傷勢已達穩定狀況，而駁回上訴
    人之請求，顯有違誤等語。並聲明：（一）原判決廢棄；（
    二）被上訴人應給付上訴人107,484元及自起訴狀繕本送達
    翌日起按年息百分之五計算之利息；（三）願供擔保請准宣
    告假執行；（四）第一、二審訴訟費用由被上訴人負擔。
二、被上訴人則抗辯：上訴人請求之賠償，業已經法院於前訴訟
    判決確定，不能再請求等語，且被上訴人因上訴人所受傷害
    已經付出400餘萬元之賠償或補償，且上訴人也已經領取勞
    工保險之殘障給付，如上訴人這樣不斷請求，被上訴人的責
    任將無窮盡，上訴人之請求顯無理由，原判決駁回上訴人之
    請求並無違誤等語。並聲明：駁回上訴人之上訴。
三、法院之判斷：
（一）本件兩造不爭執之事實：
１、上訴人自86年8月21日起受僱於被上訴人公司擔任貨車駕駛
    職務，上訴人於89年1月12日駕駛貨車載運貨物至高雄執行
    職務途中發生車禍事故，致受右手肱骨開放性粉碎性骨折併
    骨癒合不良及骨髓炎等職業災害。
２、兩造前案即台南高分院91年度勞上字第6號確定判決中，所
    命被上訴人應給付之資遣費、職業災害補償等，均已由被上
    訴人全數付清完竣。
３、被上訴人已於91年1月25日向上訴人為終止勞動契約之意思
    表示，兩造之勞動契約已合法終止。
４、上訴人因系爭職業災害，已於91年間向勞工保險局請領殘廢
    給付610,500元、職業傷害給付240,900元，並經本院於前訴
    訟判決被上訴人應賠償因短報上訴人薪資致少領勞保殘廢給
    付之差額246,622元，上訴人並另因汽車強制責任保險受領
    理賠740,000元。
（二）本件兩造之爭點：
１、上訴人本件之請求是否為兩造之前訴訟效力所及而不得再請
    求？
２、上訴人業已請領過勞工保險殘障給付，是否還可繼續請求同
    一職災事件所生之後遺症之陸續醫療費補償？其期間有無限
    制？
（三）按訴訟法上所謂一事不再理之原則，乃指同一事件已有確
      定之終局判決者而言，其所謂同一事件，必同一當事人就
      同一訴訟標的之法律關係而為同一之請求之聲明，若此三
      者有一不同，即不得謂為同一事件，自不受確定判決之拘
      束，最高法院19年上字第278號著有判例可資參考。經查
      兩造前訴訟包括：台灣高等法院台南分院（下簡稱台南高
      分院）91年度勞上字第6號（一審為本院91年度勞訴字第2
      號）判決、94年度上字第96號（一審為本院93年度勞訴字
      第6號）、94年度勞上易字第5號（一審為本院92年度勞訴
      字第10號）、92年度勞上易字第15號（一審為本院92年度
      勞訴字第2號）等4件訴訟事件，揆諸各該事件之訴訟標的
      分別為：本院91年勞訴字第2號、台南高分院91年度勞
      上字第6號判決：該案上訴人本於終止系爭勞動契約後請
      求被上訴人給付資遣費以及尚未終止契約前之醫療期間工
      資之補償請求，以及因上開職業災害所支出自89年2月19
      日起至91年1月11日止之醫療費用支出。本院93年度訴
      字第6號、台南高分院94年度上字第96號判決：該案上訴
      人係主張被上訴人因短報上訴人薪資致上訴人短少請領勞
      工保險殘廢給付金額之損害賠償。本院92年勞訴字第10
      號、台南高分院94年勞上易字第5號判決：該案上訴人係
      請求自91年1月12日起迄92年11月5日止之醫療費用支出請
      求。本院92年度勞訴字第2號、台南高分院92年度勞上
      易字第15號：該案上訴人係請求被上訴人給付醫療期間之
      工資補償。揆諸前開4件訴訟事件與本件起訴請求之醫療
      費用，其請求標的均不相同，非屬同一事件，自無違背一
      事不再理之原則，故被上訴人抗辯上訴人之請求業經法院
      判決，不得再請求云云，難認有理由。
（四）復按勞工因遭遇職業災害而致死亡、殘廢、傷害或疾病時
      ，雇主應補償其必需之醫療費用，勞動基準法第59條第1
      款定有明文。又勞工離職後，如因同一事故病發確有醫療
      之需要時，如能證明該事由係於勞動契約有效期間內發生
      之延續，雇主仍應依勞動基準法規定予以醫療補償，行政
      院勞工委員會80年3月8日台（80）勞動三字第06179號函
      ，亦作有解釋可參，故只要勞工能證明其所支出之醫療費
      用係因之前職業災害之延續而需支出之必要費用，依法雇
      主即應加以補償，不論其醫療期間為多長，此觀之職業病
      所需之醫療期間均甚長，甚至終身均需醫療，亦可佐證。
      又勞工保險之殘障給付，其給付之標準係取決於該勞工喪
      失百分之幾之勞動能力，故其所補償者乃係勞工勞動能力
      之損失，其與醫療費用之損失自屬不同之損失，而無法抵
      充，本件被上訴人抗辯上訴人亦已領過勞工殘障給付，不
      得再請求醫療費用，其醫療期間太長，對雇主不公平云云
      ，亦難認有理由。
（五）經查，本件上訴人主張自92年11月6日起迄94年11月1日止
      因之前車禍職業災害所致生之骨髓炎後遺症，有至長庚醫
      院嘉義分院、中國醫藥大學北港附設醫院、嘉義華濟醫院
      、台東馬偕醫院、台東基督教醫院就醫，支出必要之醫療
      費用107,484元一情，固據上訴人提出列表1份及醫療費收
      據影本76紙為憑，然經原審法院分別向長庚醫院嘉義分院
      、中國醫藥大學北港附設醫院、華濟醫院、台東馬偕醫院
      、台東基督教醫院等醫院函調上訴人等就診紀錄及費用單
      據，其中就台東基督教醫院及台東馬偕醫院之就診疾病歷
      記錄，其中93年7月18日、93年9月24日（上訴人之收據記
      載為93年9月25日）、94年10月8日均係記載上訴人係因跌
      倒而方至醫院就診，故難認上訴人此幾次之就診醫療費用
      （共1,210元），與之前之職業災害有因果關係，又上訴
      人於中國醫藥大學北港附設醫院於92年10月2日起至95年4
      月21日止至該院門診多次，惟其門診原因乃係因以前骨髓
      炎疼痛導致麻醉藥物成癮，當藥物戒斷會有疼痛、不安及
      失眠，因而需要使用Flunitrazepam(2mg)之藥物來抑制其
      症狀，有該院95年4月28日95院醫事字第080號函文附於原
      審卷可稽，故上訴人於中國醫藥大學北港附設醫院之就診
      ，乃係自己因麻醉藥物成癮（並非每個人均會藥物成癮）
      所需戒斷之藥物抑制治療，亦難認此部分之醫療費用（共
      7,268元）與之前之職業災害有因果關係，故上訴人此二
      部分之請求自應予剔除。除此之外，上訴人於93年8月28
      在於台東基督教醫院之就診係因之前車禍所續發之發炎疼
      痛，有該院病歷資料記載可憑，而於華濟醫院之歷次就診
      醫療費用，均係為治療之前車禍所致右手肱骨開放性粉碎
      性骨折併骨癒合不良及骨髓炎症狀之必要費用，有華濟醫
      院95年5月4日華（圖）字第95050402號函文可證，另於長
      庚醫院嘉義分院之骨科住院與門診、復健科門診、疼痛科
      門診、急診之醫療費用，亦均與之前車禍所致右手肱骨開
      放性粉碎性骨折併骨癒合不良及骨髓炎症狀有關之必要費
      用，亦有該院95年5月29日（95）長庚院嘉字第00547號函
      可證，故上訴人請求被上訴人補償此部分醫療費用合計
      99,006元及自起訴狀繕本送達翌日（94年11月12日）起按
      年息百分之五計算之利息，自屬有理由，應予准許，逾此
      範圍之請求，為無理由，應予駁回。
（六）綜上，原審判決就上開應准許部分為上訴人敗訴之判決，
      並駁回其假執行之聲請，尚有未恰，上訴人就此部分指摘
      原判決不當，求予廢棄改判，為有理由，爰由本院將原判
      決此部分予以廢棄改判如主文第二項所示。又本件判決後
      兩造上訴所得之利益，未逾1,650,000元，已不得上訴第
      三審而告確定，上訴人即可憑確定判決聲請強制執行，自
      無宣告假執行之必要，其聲請供擔保准為假執行宣告，尚
      有未合，不應准許。至於上訴人敗訴部分，其假執行之聲
      請，因訴之駁回而失所附麗，應併予駁回。至於逾上開應
      准許部分，上訴人之請求為無理由，原審判決為其敗訴之
      判決並駁回其假執行之聲請，並無違誤，上訴人就此部分
      求予廢棄改判，為無理由，應駁回其上訴。
（七）本件事證已臻明確，兩造其餘攻擊防禦方法，經審酌結果
      亦不影響本判決之結果，爰不以一一論述，附此敘明。
（八）據上論結，本件上訴為一部有理由，一部無理由依民事訴
      訟法第436條之1第3項、第449條第1項、第450條、第79條
      ，判決如主文。
中　　華　　民　　國　　96　　年　　1　　月　　31　　日
                    民二庭審判長法　官　黃茂宏
                                法　官　林福來
                                法　官　黃明展
以上正本係照原本作成。
本判決不得上訴。
中　　華　　民　　國　　96　　年　　1 　　月　　31　　日
                                書記官　陳昭煌
